臺灣高等法院刑事裁定
109年度毒抗字第122號
抗  告  人
即  被  告  黃玉切



                    （現於法務部○○○○○○○○○○執行強制戒治中）
上列抗告人即被告因違反毒品危害防制條例案件，不服臺灣士林
地方法院109年度毒聲字第42號，中華民國109年7月2日裁定（聲
請案號：臺灣士林地方檢察署109年度聲戒字第2號），提起抗告
，本院裁定如下：
    主  文
抗告駁回。
    理  由
一、原裁定意旨略以：抗告人即被告甲○○因施用第二級毒品案件
    ，經檢察官聲請觀察、勒戒，經原審法院以109年度毒聲字
    第21號裁定令入勒戒處所觀察、勒戒等節，有原審法院上開
    裁定及本院被告前案紀錄表等附卷可憑。又被告於法務部○○
    ○○○○○○○○附設勒戒處所執行觀察、勒戒期間，經評定前科紀
    錄與行為表現35分（包括毒品犯罪相關司法紀錄3筆評估為3
    0分、首次毒品犯罪年齡21至30歲評估為5分）、臨床評估為
    24分（包括菸品濫用2分、使用年數超過1年10分、患有情感
    性疾患10分、臨床綜合評估為2分）、社會穩定度10分（包
    含無業5分、家人藥物濫用5分），小計靜態因子57分、動態
    因子12分，總分69分，綜合判斷認定被告有繼續施用毒品傾
    向乙情，有法務部○○○○○○○○○○109年6月18日北女所衛字第10
    961003130號函所附該所附設勒戒處所有無繼續施用毒品傾
    向證明書、有無繼續施用毒品傾向評估標準紀錄表等在卷可
    參，而上開評估標準紀錄表確係由符合醫師資格之人所為之
    評斷，並無程序違法之情狀，再觀該評估標準紀錄表記載之
    評分，係該所相關專業知識經驗人士，於被告觀察、勒戒期
    間，依其本職學能在各該具體項目，就個案之臨床實務及相
    關事證，一一評估後所為之綜合判斷，自得憑以判斷被告有
    無繼續施用毒品傾向之證明。是被告經觀察、勒戒後，既經
    認定有繼續施用毒品傾向，則檢察官聲請將被告令入戒治處
    所強制戒治，即屬有據，應予准許，爰依毒品危害防制條例
    第20條第2項後段，裁定被告令入戒治處所施以強制戒治，
    其期間為6個月以上，至無繼續強制戒治之必要為止，但最
    長不得逾1年等語。
二、抗告意旨略以：其年紀大身體欠佳，身上又有許多疾病，其
    知道錯了，請求再給一次機會云云。
三、按「犯第10條之罪者，檢察官應聲請法院裁定，或少年法院
    （地方法院少年法庭）應先裁定，令被告或少年入勒戒處所
    觀察、勒戒，其期間不得逾2月」、「觀察、勒戒後，檢察
    官或少年法院（地方法院少年法庭）依據勒戒處所之陳報，
    認受觀察、勒戒人無繼續施用毒品傾向者，應即釋放，並為
    不起訴之處分或不付審理之裁定；認受觀察、勒戒人有繼續
    施用毒品傾向者，檢察官應聲請法院裁定或由少年法院（地
    方法院少年法庭）裁定令入戒治處所強制戒治，其期間為6
    個月以上，至無繼續強制戒治之必要為止。但最長不得逾1
    年」，毒品危害防制條例第20條第1項、第2項分別定有明文
    。
四、本院之判斷
(一)按有無繼續施用毒品傾向之評估標準，並非完全以受勒戒人
    勒戒後之結果為準，勒戒前之各種情況，仍應作為評估之依
    據。依勒戒處所評分說明手冊規定，係以前科紀錄與行為表
    現、臨床評估、社會穩定度三項合併計算分數，每一大項皆
    有靜態因子與動態因子。先以靜態因子分數評分，靜態因子
    分數總分在60分（含）以上為「有繼續施用毒品傾向」；60
    分以下，與動態因子分數相加，如果總分在60分（含）以上
    ，為「有繼續施用毒品傾向」。是被告有無「繼續施用毒品
    傾向」，係依具體個案之臨床實務及相關事證等情綜合判定
    ，有相當之專業依據及標準，且涉及專門醫學，衡酌強制戒
    治之目的，係為協助施用毒品者戒斷毒品之心癮及身癮所為
    之一種保安處分類型，而該評估標準係適用於每一位受觀察
    、勒戒處分之人，具一致性、普遍性、客觀性，倘其評估由
    形式上觀察，無擅斷或濫權等明顯不當之情事，法院宜予尊
    重。
(二)被告前因施用第二級毒品案件，經原審法院以109年度毒聲
    字第21號裁定應送勒戒處所觀察、勒戒後，自109年5月19日
    起入法務部○○○○○○○○○○附設勒戒處所執行觀察、勒戒，經法
    務部○○○○○○○○○○附設勒戒處所醫療人員評分結果，認：
  1.前科紀錄與行為表現部分合計為35分：(1)靜態因子分數：①
    毒品犯罪相關司法紀錄為「3筆」，計30分；②首次毒品犯罪
    年齡為「21歲至30歲」，計5分；③其他犯罪相關紀錄為「0
    筆」，計0分；④入所時尿液毒品檢驗為「無藥物反應」，計
    0分，以上合計為35分。(2)動態因子分數：所內行為表現為
    0分。
　2.臨床評估部分合計為24分：(1)靜態因子分數：物質使用行
    為中①多重毒品濫用為「無」，計0分；②合法物質濫用為「
    有，種類：菸」，計2分；③使用方式為「無注射使用」，計
    0分；④使用年數為「超過1年」，計10分，以上合計為12分
    。(2)動態因子分數：①精神疾病共病（含反社會人格）為「
    有，情感性疾患」，計10分；②臨床綜合評估（含病識感、
    動機、態度、就醫意願）為「極輕」，計2分，以上合計為1
    2分。　
　3.社會穩定度部分合計為10分：(1)靜態因子分數：①工作為「
    無業」，計5分；②家庭中家人藥物濫用為「有」，計5分。(
    2)動態因子分數：家庭中①家人藥物濫用為「有」，計5分；
    ②入所後家人是否訪視為「有，1次」，計0分；③出所後是否
    與家人同住為「是」，計0分。
  4.以上1.至3.合計共69分，綜合判斷為「有繼續施用毒品傾向
    」，此觀法務部○○○○○○○○○○109年6月18日北女所衛字第1096
    1003130號函所檢附「法務部○○○○○○○○○○附設勒戒處所有無
    繼續施用毒品傾向證明書」及「有無繼續施用毒品傾向評估
    標準紀錄表」自明（見毒偵字卷第116至118頁）。而上開綜
    合判斷結果，係該所相關專業知識經驗人士，在被告觀察、
    勒戒期間，於依本職學識就被告之前科紀錄與行為表現、臨
    床評估、社會穩定度等因素所為之綜合判斷，具有科學驗證
    所得之結論，自得憑以判斷被告有無繼續施用毒品傾向之證
    明。
(三)又毒品危害防制條例規定強制戒治之目的，既係針對因施用
    毒品成癮者，此處尚非僅指身癮者，心癮者尤其為甚，其難
    以戒絕斷癮，致再犯率偏高，故有持續收容於戒治處所施以
    強制戒治之必要，是該條例第20條第2項關於強制戒治之規
    定，係屬強制規定，只要觀察、勒戒後，經評定受觀察、勒
    戒人有繼續施用毒品傾向者，檢察官即應聲請法院裁定受觀
    察、勒戒者令入戒治處所強制戒治，其中並無任何例外規定
    。查被告既有施用第二級毒品甲基安非他命之行為，經原審
    法院以109年度毒聲字第21號裁定令入勒戒處所觀察、勒戒
    後，復經法務部○○○○○○○○○○附設勒戒處所專業評估為「有繼
    續施用毒品傾向」，無法戒斷毒癮，自有依法再施以強制戒
    治之必要，是原審裁定被告令入戒治處所強制戒治，顯屬有
    據。
(四)被告雖主張其年紀大身體欠佳，身上又有許多疾病，其知道
    錯了，請求再給一次機會云云，然此個人身體健康狀況並非
    評估被告是否有繼續施用毒品傾向之要件，且與可否戒斷毒
    癮並無一定關聯，不能執為免除強制戒治之理由，是被告上
    開所稱，顯無足採。
五、綜上，原審依憑法務部○○○○○○○○○○109年6月18日北女所衛字
    第10961003130號函所檢附「法務部○○○○○○○○○○附設勒戒處
    所有無繼續施用毒品傾向證明書」及「有無繼續施用毒品傾
    向評估標準紀錄表」，認被告經觀察、勒戒後，仍有繼續施
    用毒品傾向，檢察官聲請為正當，依毒品危害防制條例第20
    條第2項規定，裁定被告令入戒治處所強制戒治，其期間為6
    個月以上，至無繼續強制戒治之必要為止，但最長不得逾1
    年，經核並無違誤。被告執前詞提起抗告，指摘原裁定不當
    ，為無理由，應予駁回。
據上論斷，應依刑事訴訟法第412條，裁定如主文。
中　　華　　民　　國　　109 　年　　7 　　月　　28　　日
                  刑事第十八庭  審判長法　官  吳炳桂
                                      法　官  葉乃瑋
                                      法　官  黃紹紘
以上正本證明與原本無異。
不得再抗告。
                                      書記官  朱倩儀
中　　華　　民　　國　　109 　年　　7 　　月　　28　　日